# 数据处理 {#wrangle}

## 把“untidy data”整成“tidy data” {#untidy-to-tidy}

### “untidy data”的主要问题

### 解决方案

## 数据的导入和导出 {#import-export}

### 导入 {#data-import}

#### csv

#### excel

#### 其它

### 导出

## 字符串的处理 {#strings}

Base R中有一些用于操作字符串的函数，但是因为各种原因它们很难用。因此我们使用一系列`stringr`中的函数（`stringr`是`tidyverse`的一部分）。`stringr`的函数都以`str_`开头。

### 基础

#### 引号的使用

字符串可以用单引号和双引号包围。在双引号包围的环境下，可以很容易打出英澳常用的单引号和欧洲语言中的“撇”；在单引号包围的环境下，可以很容易打出北美和中国常用的双引号。否则需要使用转义字符 (escape character), `\`. 以下是几个正确的例子。

```{r}
"'The unexamined life is not worth living' —Socrates"
"La science n'a pas de patrie."
'"老子曰：“知不知，尚矣；不知知，病矣。"'
'l\'homme'
```

#### 换行符和制表符

假设你想显示以下效果：

```{r echo=FALSE}
writeLines("Guten\n\n\tMorgen.")
```

即"Guten"后有两次换行，第三行开头有一个制表符 (TAB)

你需要的源代码是：

```{r eval=FALSE}
"Guten\n\n\tMorgen."
```

`\n` (newline)为换行符，`\t` (tab)为制表符。所有可用的通过`\`实现的符号请参见`help("'")`（关于引号的帮助）.

#### `print()`和`writeLines()`

`print()`只显示源码，`writeLines()`显示真实效果。

```{r}
print(c("Guten\n\n\tMorgen.", "Guten\n\n\tTag"))
```

```{r}
writeLines(c("Guten\n\n\tMorgen.", "Guten\n\n\tTag"))
```

索引和引号消失了，不同的元素之间有换行。

### 使用`str_sub()`取子集

```{r}
A <- "D. rerio"
str_sub(A, 1, 5) # 第1到第5个字母。计入符号和空格。
str_sub(A, 4, 4) # 抓取一个字母
str_sub(A, -4, -2) # 倒数第4至倒数第2
```

我们还可以通过索引修改某个位置的字符：

```{r}
W <- "D. Rerio"
str_sub(W, 4, 4) <- str_to_lower(str_sub(W, 4, 4))
W
```

和`str_to_lower()`相关的函数还有`str_to_upper()`, `str_to_title()`和`str_to_sentence()`. 它们的作用都顾名思义。

### 使用`str_c()`进行字符串的合并

一个简单的例子：

```{r}
str_c("a", "b", "c", sep = "")
```

其中参数`sep`是被合并的字符串之间的连接字符；它可以是任何字符，包括空格和无（比如上面的例子；用`sep = ""`表示无连接字符）。

当需要合并的字符串保存在一个向量里时，用`collapse`而不是`sep`：

```{r}
str_c(c("a", "b", "c"), collapse = "[x@")
```

`str_c()`可以执行向量化运算：

```{r}
str_c("prefix", c("a", "b", "c"), "suffix", sep = "-")
```

所以我们可以这么玩：

```{r}

混沌在各地的称呼 <- str_c(
  str_c(
    "地区",
    c("北京", "湖北", "巴蜀", "两广", "闽台"),
    sep = "："
  ),
  str_c(
    "称呼",
    c("混沌", "包面", "抄手", "云吞", "扁食"),
    sep = "："
  ),
  sep = " "
)

writeLines(混沌在各地的称呼)
```

它还可以和`if`语句联用：

```{r}
win <- 2
score <- str_c(
  "张三", 
  if (win == 1) "赢\n" else "输\n",
  "李四",
  if (win == 2) "赢" else "输",
  sep = ""
)
writeLines(score)
```

### 使用`str_view()`来查找特定的字符组合

### `str_detect()`

```{r}
suomi <- "Suomen kieli on uralilaisten kielten itämerensuomalaiseen ryhmään kuuluva kieli."
```

## Factors {#factors}

### 基础

有时候，我们的变量是以文字的形式呈现，但是它们不是单纯的文字，而是有大小的差别，或是能以一定顺序排列，比如十二个月份 (Jan, Feb, ...)，成绩的“优、良、中、差”，衣服的尺寸 (XS, S, M, XL, ...). 假设我们在做客户满意度调查，七位客户的反馈是

```{r}
满意度_v <- c("满意", "非常满意", "满意", "不满意", "满意", "非常不满",  "不满意")
```

我们试图用`sort()`把七个反馈按满意度从小到大排列：

```{r}
sort(满意度_v)
```

可见其排序并不是有意义的。（因为默认英语根据'abcde...'排序，中文根据笔画排序）

我们可以把这个vector做成factor，并用参数`levels`规定排序顺序：

```{r}
# 按照惯例，小的值在前，大的在后；“非常不满”应为满意度最低的值。
满意度_f <- factor(满意度_v, levels = c("非常不满", "不满意", "满意", "非常满意"))
sort(满意度_f)
```

这样排序就是正确的了。

```{r eval=FALSE}
class(满意度_f) # "factor"
is.vector(满意度_f) # FALSE
```

### 在绘图中的应用

### 高端操作

## 日期和时间 {#dttm}

日期和时间是一个很令人头疼的话题。不是所有的年都是365天，不是每天都是24小时，不是每分钟都是60秒[^not-all]。

[^not-all]: 闰年为366天；夏令时开始时的那一天只有23小时，结束时为25小时；地球的自转速度在缓慢下降，因此会有“闰秒”。

R自带的日期/时间方法不太好用，因此我们用一个叫做`lubridate`的package.

```{r eval=FALSE}
install.packages("lubridate")
library("lubridate")
```

### ISO标准

日期/时间的ISO标准格式是这样的：

```{r}
now()
```

最后三个字母是时区。

### 创建日期/时间

#### 现在的日期/时间

```{r}
today()
now()
```

#### 通过字符串转换

`date()`函数可以把ISO标准格式的日期，从字符串转换成日期的数据类型。

```{r}
class("2001-02-01")
date("2001-02-01"); class(date("2001-02-01"))
```

`ymd()`, `mdy()`, `dmy()`这三个函数可以很智能地把各种格式的日期转换成ISO标准的日期。

```{r}
X <- date("2001-02-01")
A <- ymd(010201)
B <-  mdy("February the 1st, 2001")
C <- dmy("01/FEB/01")
# 验证A, B, C全部等于X
sapply(list(A, B, C), identical, X)
```

如果想加上时间，使用有`_h`, `_hm`, `_hms`后缀的版本的函数：

```{r}
dmy_h("01-Feb-2001 17")
ymd_hms(010201173245)
```


### 计算

### 在绘图中的应用
